臺灣屏東地方法院刑事判決
110年度交訴字第101號
公  訴  人  臺灣屏東地方檢察署檢察官
被      告  陳儀軒


選任辯護人  黃馨瑩律師
上列被告因過失致死案件，經檢察官提起公訴（110年度調偵字
第457號），被告於準備程序中就被訴事實為有罪之陳述，經告
知簡式審判程序之旨，並聽取當事人、辯護人之意見後，經本院
合議庭裁定由受命法官獨任進行簡式審判程序，判決如下：
    主  文
陳儀軒犯過失致人於死罪，處有期徒刑捌月。
    事  實
一、陳儀軒考領有小型車普通駕駛執照，於民國109年8月7日20
    時3分許，駕駛車牌號碼0000-00號自用小客車（下稱甲車）
    ，沿屏東縣崁頂鄉中正路之快車道由西往東方向行駛，行經
    中正路與南二高平面道路之交岔路口時，欲左轉進入南二高
    平面道路，其本應注意汽車行駛至交岔路口時，轉彎車應讓
    直行車先行，而依當時天候晴、夜間有照明、柏油路面乾燥
    無缺陷且無障礙物、視距良好，並無不能注意之情事，竟疏
    未注意及此，貿然左轉。適有潘冠維騎乘車牌號碼000-000
    號普通重型機車（下稱乙車），沿中正路之慢車道由東往西
    方向直行至上開路口，亦疏未注意車前狀況，隨時採取必要
    之安全措施，因而閃避不及，甲車右前車頭因而撞擊乙車前
    車頭，潘冠維因此人、車倒地，受有頭部外傷併顱骨骨折及
    顱內出血等傷害，經送醫救治，仍於109年8月25日15時44分
    許，因中樞衰竭，傷重不治而死亡。陳儀軒於發生交通事故
    後，留在現場，對於未發覺之犯罪，主動向前往處理之員警
    告知其係駕駛甲車之人而自首，嗣並接受裁判。
二、案經潘冠維之母張靉霏訴由屏東縣政府警察局東港分局報告
    臺灣屏東地方檢察署檢察官偵查起訴。
    理  由
一、認定犯罪事實所憑之證據及理由：
  ㈠上開犯罪事實，業據被告陳儀軒於警詢、偵查、本院準備程
    序及審理中均坦承不諱，核與證人即告訴人張靉霏於警詢、
    偵查、證人即被害人潘冠維之姐潘叡盈於偵查中之證述互有
    相符，復有員警職務報告、高雄醫學大學附設中和紀念醫院
    診斷證明書、道路交通事故現場圖、道路交通事故調查報告
    表（一）、（二）、蒐證照片、證號查詢汽車駕駛人資料、
    車號查詢汽車車籍資料、證號查詢機車駕駛人資料、車號查
    詢機車車籍資料、相驗筆錄、臺灣屏東地方檢察署相驗屍體
    證明書、檢驗報告書、相驗照片、交通部公路總局高雄區監
    理所109年10月16日高監鑑字第10905215838號函暨所附屏澎
    區車輛行車事故鑑定會屏澎區0000000案鑑定意見書、交通
    部公路總局110年7月26日路覆字第1100078283號函暨所附車
    輛行車事故鑑定覆議會0000000案覆議意見書等件在卷足憑
    。
  ㈡按汽車行駛至交岔路口時，轉彎車應讓直行車先行，道路交
    通安全規則第102條第1項第7款定有明文。查被告考領有小
    型車普通駕駛執照，有證號查詢汽車駕駛人資料在卷可佐（
    相卷第81頁），理應知悉並遵守上開交通安全規則，且依前
    述案發當時情況，並無不能注意之情事，竟疏未注意及此，
    肇致本案交通事故之發生，具有過失甚明，且被告之過失行
    為，與被害人之死亡結果間，具有相當因果關係。
  ㈢被害人亦疏未注意車前狀況，隨時採取必要之安全措施，就
    本案交通事故之發生與有過失。惟刑事過失責任之認定，並
    不因被害人與有過失，而免除被告之過失責任，僅係酌定雙
    方民事上損害賠償責任之依據，併此敘明。
  ㈣交通部公路總局高雄區監理所屏澎區車輛行車事故鑑定會屏
    澎區0000000案鑑定意見書略以：「陳儀軒駕駛自用小客車
    ，行經行車管制號誌交岔路口，左轉彎車未讓直行車先行，
    為肇事主因。潘冠維駕駛普通重型機車，行經行車管制號誌
    交岔路口，未注意車前狀況，並未隨時採取必要之安全措施
    ，為肇事次因」等語（相卷第159至160頁），以及交通部公
    路總局車輛行車事故鑑定覆議會0000000案覆議意見書略以
    ：「陳儀軒駕駛自用小客車，行經行車管制號誌交岔路口，
    左轉車未讓直行車先行，為肇事主因。潘冠維駕駛普通重型
    機車，行經行車管制號誌交岔路口，未注意車前狀況，並未
    隨時採取必要之安全措施，為肇事次因」等語（調偵457卷
    第63至64頁），就本案交通事故發生原因均同此認定。
  ㈤綜上，足認被告之任意性自白與事實相符，堪為論罪科刑之
    依據，本件事證明確，被告犯行足以認定，應依法論科。
二、論罪科刑：
  ㈠核被告所為，係犯刑法第276條之過失致死罪。
  ㈡被告於肇事後，留在現場，於具有偵查犯罪權限之公務員或
    機關知悉何人為肇事者前，向到場處理本案交通事故之承辦
    警員自承為肇事人，有道路交通事故肇事人自首情形紀錄表
    附卷可參（本院卷第41頁），且未逃避而接受本院裁判，堪
    認符合自首之要件，爰依刑法第62條前段規定減輕其刑。
  ㈢爰審酌被告為轉彎車，被害人為對向直行車，被害人之路權
    優先，被告竟疏未注意禮讓被害人先行，過失情節非輕，所
    為應予非難。因被告前揭過失駕駛行為，使案發時年僅20歲
    之被害人死亡，並使被害人家屬受有精神上重大痛苦，復未
    能與被害人家屬達成和解、調解或賠償所受損害，應為被告
    不利之考量。惟念及被告坦承犯行之態度，且前無因犯罪遭
    判處罪刑之紀錄，有臺灣高等法院被告前案紀錄表在卷可憑
    （本院卷第15頁），被害人亦有前述與有過失，又本案未能
    達成和解或調解，係因金額有差距，非可完全認係被告無意
    願之故。兼衡被告於本院審理中自陳之生活狀況、智識程度
    （本院卷第102頁）等一切情狀，量處如主文所示之刑。
  ㈣辯護人固請求對被告宣告緩刑，惟被害人家屬並不同意宣告
    緩刑（本院卷第103頁），故本院認不宜宣告緩刑。
據上論斷，應依刑事訴訟法第273條之1第1項、第299條第1項前
段，刑法第276條、第62條前段，刑法施行法第1條之1第1項，判
決如主文。
本案經檢察官施柏均提起公訴，檢察官王光傑到庭執行職務。
中　　華　　民　　國　　111 　年　　3 　　月　　10　　日
                  刑事第三庭    法  官  楊子龍
以上正本證明與原本無異。
如不服本判決應於收受判決後20日內向本院提出上訴書狀，並應
敘述具體理由；其未敘述上訴理由者，應於上訴期間屆滿後20日
內向本院補提理由書（均須按他造當事人之人數附繕本）「切勿
逕送上級法院」。
中　　華　　民　　國　　111 　年　　3 　　月　　10　　日
                                書記官  邱鴻善
附錄論罪科刑法條：
刑法第276條
因過失致人於死者，處五年以下有期徒刑、拘役或五十萬元以下
罰金。